臺灣高等法院刑事判決
110年度上訴字第2080號
上  訴  人  
即  被  告  謝暻旭
選任辯護人  張晉豪律師
上  訴  人  
即  被  告  王麒維
選任辯護人  陳長甫律師（法扶律師）
上列上訴人即被告等因違反毒品危害防制條例案件，不服臺灣士
林地方法院109年度訴字第397號，中華民國110年3月18日第一審
判決（起訴案號：臺灣士林地方檢察署109年度偵字第12561、13
943、14960、14961、15280號），提起上訴，本院判決如下：
    主  文
原判決關於謝暻旭、王麒維部分撤銷。
謝暻旭犯如附表一所示之罪，各處如附表一「罪名及宣告刑」所
示之刑。未扣案行動電話壹支（含門號0000000000、0000000000
號SIM卡各壹張）及犯罪所得新臺幣貳萬肆仟元沒收，於全部或
一部不能沒收或不宜執行沒收時，均追徵其價額。
王麒維犯如附表一編號2、附表二所示之罪，各處如附表一編號2
、附表二「罪名及宣告刑」所示之刑。扣案行動電話壹支（含門
號0000000000號SIM卡壹張）沒收；未扣案犯罪所得新臺幣壹仟
伍佰元沒收，於全部或一部不能沒收或不宜執行沒收時，追徵其
價額。
    事  實
一、謝暻旭及王麒維均知悉甲基安非他命為毒品危害防制條例第
    2條第2項第2款所列管第二級毒品，依法不得販賣、持有，
    竟意圖營利，基於販賣第二級毒品甲基安非他命之犯意，單
    獨或共同為下列犯行：
(一)謝暻旭意圖營利，基於販賣第二級毒品甲基安非他命之犯意
    ，分別於如附表一編號1、3至9所示時間、地點，以如附表
    一編號1、3至9所示方式及價格，販賣如附表一編號1、3至9
    所示數量之第二級毒品甲基安非他命予如附表一編號1、3至
    9所示之人。
(二)謝暻旭與王麒維共同意圖營利，基於販賣第二級毒品甲基安
    非他命之犯意聯絡，於如附表一編號2所示時間、地點，以
    如附表一編號2所示方式及價格，販賣如附表一編號2所示數
    量之第二級毒品甲基安非他命予如附表一編號2所示之人。
(三)謝暻旭與胡任廷（業經原審判處有期徒刑1年10月確定）共
    同意圖營利，基於販賣第二級毒品甲基安非他命之犯意聯絡
    ，於如附表一編號10所示時間、地點，以如附表一編號10所
    示方式及價格，販賣如附表一編號10所示數量之第二級毒品
    甲基安非他命予如附表一編號10所示之人。
(四)王麒維意圖營利，基於販賣第二級毒品甲基安非他命之犯意
    ，分別於如附表二所示時間、地點，以如附表二所示方式及
    價格，販賣如附表二所示數量之第二級毒品甲基安非他命予
    如附表二所示之人。
二、案經臺北市政府警察局內湖分局（下稱內湖分局）報請臺灣
    士林地方檢察署(下稱士林地檢署)檢察官偵查起訴。
    理  由
壹、證據能力
一、按被告以外之人於審判外之陳述，雖不符前4條（刑事訴訟
    法第159條之1至第159條之4）之規定，而經當事人於審判程
    序同意作為證據，法院審酌該言詞陳述或書面陳述作成時之
    情況，認為適當者，亦得為證據；當事人、代理人或辯護人
    於法院調查證據時，知有第159條第1項不得為證據之情形，
    而未於言詞辯論終結前聲明異議者，視為有前項之同意，刑
    事訴訟法第159條之5第1項、第2項分別定有明文。
二、本判決所引被告以外之人於審判外之供述證據筆錄，因檢察
    官、上訴人即被告謝暻旭（下稱被告謝暻旭）之辯護人、上
    訴人即被告王麒維（下稱被告王麒維，下合稱被告謝暻旭、
    王麒維為被告2人）及辯護人於本院準備程序、審理時對於
    該等證據均未爭執證據能力【見本院卷第112至115、181至1
    84、190至191頁；被告2人之原審辯護人於原審並稱對於檢
    察官起訴書引用證據同意做為證據等語（見訴字卷第117、2
    65至266頁）】，被告謝暻旭於本院審理時雖經合法傳喚未
    到庭，惟其於本院準備程序時對於該等證據亦未爭執證據能
    力（見本院卷第112至115頁），且迄至言詞辯論終結前均未
    聲明異議，本院審酌此等供述證據筆錄製作時之情況，並無
    違法不當及證明力明顯過低之瑕疵，認以之作為證據應屬適
    當，復經本院依法踐行調查證據程序，揆諸前開規定，本院
    認此等證據均具有證據能力。又本判決所援引之其他文書、
    物證，因檢察官、被告王麒維及被告2人之辯護人於本院準
    備程序、審理時對於該等證據均未爭執證據能力【見本院卷
    第112至115、185至190頁；被告2人之原審辯護人於原審並
    均稱對於檢察官起訴書引用證據同意做為證據等語（見訴字
    卷第117、265至266頁）】，被告謝暻旭於本院準備程序時
    對於該等證據亦未爭執證據能力（見本院卷第112至115頁）
    ，且無證據證明係公務員違背法定程序所取得，復無顯有不
    可信之情況或不得作為證據之情形，並經本院依法踐行調查
    證據程序，均具有證據能力。
貳、認定被告2人犯罪事實所憑之證據及理由
一、按安非他命、甲基安非他命均屬安非他命類之中樞神經興奮
    劑，且安非他命及甲基安非他命之俗名通常混用，一般用語
    習慣亦未詳以區分之，惟二者究係不同之第二級毒品。參諸
    目前國內所緝獲之安非他命毒品成分多為甲基安非他命，安
    非他命則較少見，此為本院辦理毒品危害防制條例案件之職
    務上已知事項，據此，卷內被告2人、證人筆錄所供稱（證
    稱）之「安非他命」，應係指「甲基安非他命」，被告2人
    所販賣第二級毒品應係甲基安非他命無訛，先予敘明。
二、被告謝暻旭雖於本院審理時經合法傳喚未到庭，惟被告謝暻
    旭就其犯如附表一所示犯行，業已於警詢、偵查（含原審羈
    押訊問）、原審及本院準備程序時坦承不諱【見偵字第1256
    1號卷一第7至22、165至177頁、偵字第12561號卷二第318至
    328頁、聲羈字卷第29至32頁（被告謝暻旭於警詢、偵查、
    原審羈押訊問僅坦承販賣第二級毒品予莊錦國、潘柏傑及薛
    嘉豪）、訴字卷第45至48、115至119、189至224、263至271
    、291至323頁、本院卷第111、115至116頁】，被告王麒維
    對伊犯如附表一編號2、附表二所示犯行，亦於警詢、原審
    、本院準備程序及審理時（見偵字第14961號卷第7至13頁、
    訴字卷第189至224、263至271、291至323頁、本院卷第111
    、115至116、181、194至195頁）供承不諱，並經證人即共
    犯胡任廷於警詢、偵查及原審供陳在卷，且經證人莊錦國於
    警詢、偵查及原審（見偵字第13943號卷第29至42頁、偵字
    第12561號卷一第283至288、291至293頁、訴字卷第266至27
    0頁）、證人潘柏傑於警詢及偵查（見偵字第13943號卷第43
    至58頁、偵字第12561號卷二第143至148頁）、證人魏福佑
    於警詢及偵查（見偵字第13943號卷第71至76、77至83頁、
    偵字第12561號卷二第237至240頁）、證人薛家豪於警詢、
    偵查及原審（見偵字第13943號卷第59至68頁、偵字第12561
    號卷二第63至66頁、訴字卷第193至207頁）、證人李俊毅於
    警詢及偵查（見偵字第14961號卷第17至23、125至129、133
    至135頁）證述明確，復有通訊監察譯文（見偵字第12561號
    卷一第37至45、119至127、243至259頁；偵字第13943號卷
    第85至93頁、偵字第14961號卷第61至69、71至79頁、偵字
    第12561號卷二第115至123頁）、MESSENGER通訊軟體對話紀
    錄翻拍照片（見偵字第12561號卷一第47至49、131至133頁
    、偵字第13943號卷第97至99頁、偵字第14960號卷第35至36
    頁、偵字第12561號卷二第201至203、244至246頁）、LINE
    通訊軟體對話紀錄翻拍照片（見偵字第12561號卷一第51至5
    2、129至130頁、偵字第13943號卷第95至96頁、偵字第1256
    1號卷二第43至45、68至69頁、偵字第15280號卷第35至36頁
    ）、臉書對話截圖、臉書資料及交易毒品地點照片（見偵字
    第14961號卷第39至59、141至146、175至183頁、偵字第125
    61號卷二第285至291頁）、上網位置資料（見偵字第13943
    號卷第215至221頁、偵字第14961號卷第163至171 頁、偵字
    第12561號卷二第332至338頁）、行動電話聯絡人資訊截圖
    、通話紀錄截圖、交易內容截圖（見偵字第12561號卷二第1
    25至127頁、訴字卷第97至99頁）等附卷可憑，是被告2人上
    開任意性自白均與事實相符，可以採信。
三、按販賣毒品罪，所謂「意圖」，即犯罪之目的，原則上不以
    發生特定結果為必要，祇須有營利之意圖為已足，不以買賤
    賣貴而從中得利為必要（最高法院103年度台上字第2764號
    判決意旨參照）。次按政府查緝販賣毒品犯行無不嚴格執行
    ，且販賣毒品罪係重罪，若無利可圖，衡情一般持有毒品者
    ，當不致輕易將持有之毒品交付他人。且販賣毒品乃違法行
    為，非可公然為之，且有其獨特之販售路線及管道，亦無公
    定之價格，復可任意增減其分裝之數量，而每次買賣之價量
    ，亦可能隨時依市場貨源之供需情形、交易雙方之關係深淺
    、資力、對行情之認知、可能風險之評估、查緝是否嚴緊，
    及購買者被查獲時供述購買對象之可能性風險評估等諸般事
    由，而異其標準，非可一概而論，是販賣之利得，誠非固定
    ，縱使販賣之人從價差或量差中牟利方式互異，其意圖營利
    之非法販賣行為仍屬同一。又販賣利得，除經被告供明，或
    因帳冊記載致價量至臻明確外，確實難以究明。然一般民眾
    均普遍認知毒品價格非低、取得不易，且毒品交易向為政府
    查禁森嚴，一經查獲，並對販毒者施以重罰，衡諸常情，倘
    非有利可圖，殊無必要甘冒持有毒品遭查獲、重罰之極大風
    險，無端親至交易處所，或於自身住處附近交易毒品，抑或
    購入大量毒品貯藏，徒招為警偵辦從事毒品販賣之風險。從
    而，除確有反證足資認定提供他人毒品者所為係基於某種非
    圖利本意之原委外，通常尚難因無法查悉其買進、賣出之差
    價，而諉無營利之意思，或阻卻販賣犯行之追訴，以免知過
    坦承者難辭重典，飾詞否認者反得逞僥倖，反失情理之平。
    又毒品危害防制條例所稱之「販賣」，係指有償之讓與行為
    ，包括以「金錢買賣」或「以物易物」（即互易）等態樣在
    內；祇要行為人在主觀上有藉以營利之意圖，而在客觀上有
    以毒品換取金錢或其他財物之行為，即足當之；至於買賣毒
    品之金額或所換得財物之實際價值如何，以及行為人是否因
    而獲取價差或利潤，均不影響販賣毒品罪之成立（最高法院
    104年度台上字第356號判決意旨參照）。查被告謝暻旭於如
    附表一所示時、地販賣如附表一所示第二級毒品甲基安非他
    命犯行，被告王麒維於如附表一編號2、附表二所示時、地
    販賣第二級毒品甲基安非他命犯行，已據被告2人分別坦承
    不諱，再被告2人於案發時均為智識正常之人，其等對於販
    賣毒品為政府檢警機關嚴予取締之重罪，當知之甚稔，且被
    告2人與如附表一、二所示之人均無特殊情誼或至親摯友關
    係，苟無利潤可圖，衡情被告2人均應不至於甘冒遭查緝法
    辦而罹重刑之風險，堪認被告謝暻旭就附表一所示販賣第二
    級毒品甲基安非他命犯行，被告王麒維就附表一編號2、附
    表二所示販賣第二級毒品甲基安非他命犯行，主觀上確分別
    有藉此營利之意圖甚明。
四、綜上，本案事證明確，被告2人犯行均堪認定，皆應依法論
    科。
參、法律適用
一、新舊法比較
(一)按「行為後法律有變更者，適用行為時之法律。但行為後之
    法律有利於行為人者，適用最有利於行為人之法律」，刑法
    第2條第1項定有明文。查被告2人行為後，毒品危害防制條
    例第4條、第17條業於民國109年1月15日修正公布，並自109
    年7月15日起施行，茲就與本案有關部分，敘述如下：
  1.修正前毒品危害防制條例第4條第2項規定為：「製造、運輸
    、販賣第二級毒品者，處無期徒刑或7年以上有期徒刑，得
    併科新臺幣1千萬元以下罰金」，修正後則規定：「製造、
    運輸、販賣第二級毒品者，處無期徒刑或10年以上有期徒刑
    ，得併科新臺幣1千5百萬元以下罰金」，經比較新舊法，修
    正後毒品危害防制條例第4條第2項所規定刑度較修正前規定
    為高，顯未有利於被告2人。
  2.修正前毒品危害防制條例第17條第2項規定為：「犯第4條至
    第8條之罪於偵查及審判中均自白者，減輕其刑」，修正後
    則規定：「犯第4條至第8條之罪於偵查及歷次審判中均自白
    者，減輕其刑」（按該條文第1項規定並未修正），經比較
    新舊法，修正後毒品危害防制條例第17條第2項規定須於「
    偵查及歷次審判中均自白」，顯較修正前規定嚴格，並未有
    利於被告2人。
(二)綜上，經綜合被告2人全部罪刑之結果而為比較，新法規定
    並未有利於被告2人，依刑法第2條第1項前段應一體適用被
    告2人行為時即修正前毒品危害防制條例規定。
二、按甲基安非他命為毒品危害防制條例第2條第2項第2款所列
    管第二級毒品，不得非法販賣、持有。核被告謝暻旭就附表
    一所為、被告王麒維就附表一編號2、附表二所為，均係犯
    修正前毒品危害防制條例第4條第2項販賣第二級毒品罪。其
    等販賣第二級毒品甲基安非他命前持有第二級毒品甲基安非
    他命之低度行為，分別為販賣第二級毒品甲基安非他命之高
    度行為所吸收，均不另論罪。
三、被告2人就附表一編號2所示販賣第二級毒品犯行，有犯意聯
    絡及行為分擔，均為共同正犯；被告謝暻旭與胡任廷就附表
    一編號10所示販賣第二級毒品犯行，亦有犯意聯絡及行為分
    擔，均為共同正犯。
四、被告謝暻旭所犯如附表一所示10次販賣第二級毒品甲基安非
    他命犯行，犯意各別，行為互殊，應分論併罰；被告王麒維
    就如附表一編號2、附表二所示共3次販賣第二級毒品甲基安
    非他命犯行，犯意各別、行為互殊，亦應分論併罰。
五、被告2人均有修正前毒品危害防制條例第17條第2項規定適用
(一)按犯第4條至第8條之罪於偵查及審判中均自白者，減輕其刑
    ，修正前毒品危害防制條例第17條第2項定有明文。此所謂
    自白乃對自己之犯罪事實全部或主要部分為肯定供述之謂，
    不論該自白係出於自動或被動，言詞或書面，均屬之。且此
    所謂偵查階段之自白，包括被告在偵查輔助機關及檢察官聲
    請法院羈押訊問時之自白在內，審判階段之自白，係以案件
    起訴繫屬後在事實審法院任何一審級之自白而言。又被告之
    自白不論詳簡，暨其後是否翻異，祇須在偵查及審判階段各
    有1次以上之自白，均得認有該條項之適用，不以始終承認
    為必要。
(二)查被告謝暻旭就如附表一編號1至8、10所示犯行，於警詢、
    偵查即坦認犯罪（被告謝暻旭於此階段雖就販毒價金曾有爭
    執，然無礙於其確有坦承販賣第二級毒品予如附表一編號1
    至8、10所示之人之認定），參諸被告謝暻旭於109年8月24
    日曾提出刑事（自白狀）聲請具保停止羈押狀，表示其確有
    販賣第二級毒品甲基安非他命予莊錦國2次、潘柏傑6次、薛
    嘉豪1次、魏福佑1次，對於檢察官偵辦中之販賣第二級毒品
    行為均坦承等語（見偵字第12561號卷二第311至313頁），
    堪認被告謝暻旭於繫屬法院前之偵查階段曾自白本案犯行，
    縱其後於偵查否認犯行，無礙其於偵查階段曾自白之認定，
    復於原審、本院準備程序均自白本案販賣第二級毒品甲基安
    非他命犯行，業如前述，爰均依修正前毒品危害防制條例第
    17條第2項規定減輕其刑。
(三)被告王麒維於警詢供稱：「（問：你是否承認販賣安非他命
    毒品給李俊毅？共販賣過幾次？時間地點為何？）我承認有
    賣他，……大約兩、三次，每次幾乎都是在李俊毅家樓下的原
    興廣場，時間我忘了」、「（問：你是否承認替謝暻旭運送
    安非他命毒品給莊錦國？共犯運送過幾次？從中獲取何酬勞
    ？）承認。我沒有記次數。沒有酬勞」等語（見偵字第1496
    1號卷第11、13頁），堪認被告王麒維已於警詢對伊販賣第
    二級毒品予如附表二所示之人，且曾將如附表一編號2所示
    第二級毒品運送並交予莊錦國之犯罪事實全部或主要部分為
    肯定供述，而已自白犯行。雖被告王麒維就如附表一編號2
    所為應係犯共同販賣第二級毒品罪，而非運送第二級毒品罪
    ，惟此乃法院認事用法範疇，被告王麒維既非法律專業人士
    ，所為究應構成何罪名，於接受員警訊問時未必全然知悉，
    且本院亦未認定被告王麒維就此部分受有報酬，自難認被告
    王麒維此部分非屬自白犯罪。再被告王麒維就伊所犯如附表
    二所示犯行部分雖於該次警詢曾供稱：我沒有從中獲利云云
    （見偵字第14961號卷第11頁），惟被告王麒維既已坦承有
    販賣第二級毒品予李俊毅2、3次，且一般人民所認知之「獲
    利」，多僅限於買賣價差（即低買高賣），與實務上認定之
    毒品價差、量差或純度差距均屬販賣毒品罪之利潤而具營利
    意圖之情形，未必全然一致，參諸本案並無證據證明被告王
    麒維此部分犯行確有價差之獲利，員警亦未進一步詢問被告
    王麒維是否獲有毒品量差或價差之好處，被告王麒維復非法
    律專業人士，對於販賣毒品罪之構成要件未必全然瞭解，若
    僅因被告王麒維於警詢曾為此一供述，即謂被告王麒維此部
    分不符自白要件，實不合理。據此，本院認被告王麒維所為
    本案犯行，曾於偵查輔助機關自白，復於原審、本院準備程
    序及審理時自白本案販賣第二級毒品甲基安非他命犯行，爰
    均依修正前毒品危害防制條例第17條第2項規定減輕其刑。
六、被告2人均無毒品危害防制條例第17條第1項規定適用
(一)按毒品危害防制條例第17條第1項所謂「供出毒品來源，因
    而查獲其他正犯或共犯者」，係指被告供出毒品來源之有關
    資料，諸如前手之姓名、年籍、住居所、或其他足資辨別之
    特徵等，使調查或偵查犯罪之公務員因而對之發動調查或偵
    查，並因而查獲者而言。被告之「供出毒品來源」，與調查
    或偵查犯罪之公務員對之發動調查或偵查並進而查獲之間，
    論理上須具有先後且相當之因果關係，倘有調查或偵查犯罪
    職權之公務員已有確切之根據，足以合理懷疑被告所供出毒
    品來源之人涉嫌毒品犯罪；或被告供出之毒品前手與其所涉
    案件之毒品不具關聯性；或被告雖有陳述毒品來源，但調查
    或偵查犯罪機關未因而查獲其他正犯或共犯，既無助該案之
    追查，即不符上開減免其刑規定（最高法院108年度台上字
    第806號判決意旨參照）。
(二)本案並未因被告2人之供述查獲其他正犯或共犯，有內湖分
    局110年6月30日北市警內分刑字第1103060337號函、士林地
    檢署110年7月5日士檢卓盈109偵12561字第1109028246號函
    等在卷可按（見本院卷第101、103頁），自不符毒品危害防
    制條例第17條第1項規定，被告2人均不得依該條項規定減輕
    或免除其刑。
七、被告2人均有刑法第59條規定適用
(一)按犯罪之情狀顯可憫恕，認科以最低度刑仍嫌過重者，得酌
    量減輕其刑，為刑法第59條所明定。又刑法第59條規定犯罪
    情狀可憫恕者，得酌量減輕其刑，固為法院依法得自由裁量
    之事項，然非漫無限制，必須犯罪另有特殊之原因與環境，
    在客觀上足以引起一般同情，認為即予宣告法定低度刑期尤
    嫌過重者，始有其適用。是為此項裁量減刑時，必須就被告
    全部犯罪情狀予以審酌在客觀上是否有足以引起社會上一般
    人之同情，而可憫恕之情形，始稱適法（最高法院88年度台
    上字第6683號判決意旨參照）。蓋此旨在避免嚴刑峻罰，法
    內存仁，俾審判法官得確實斟酌個案具體情形，妥適裁量，
    務期裁判結果，臻致合情、合理、合法之理想。再刑法第59
    條規定之酌量減輕其刑，必須犯罪另有特殊之原因與環境，
    在客觀上足以引起一般同情，認為即使予以宣告法定最低度
    刑，猶嫌過重者，始有其適用。此所謂法定最低度刑，固包
    括法定最低本刑；惟遇有其他法定減輕之事由者，則應係指
    適用其他法定減輕事由減輕其刑後之最低度刑而言。倘被告
    別有法定減輕事由者，應先適用法定減輕事由減輕其刑後，
    猶認其犯罪之情狀顯可憫恕，即使科以該減輕後之最低度刑
    仍嫌過重者，始得適用刑法第59條規定酌量減輕其刑（最高
    法院100年度台上字第744號判決意旨參照）。
(二)被告2人所犯販賣第二級毒品罪之法定刑為「無期徒刑或7年
    以上有期徒刑，得併科新臺幣1千萬元以下罰金」，而同為
    販賣第二級毒品之人，其原因動機不一，犯罪情節未必盡同
    ，或有大盤毒梟者，亦有中、小盤之分，甚或僅止於吸毒者
    友儕間為求互通有無之有償轉讓者亦有之，其販賣行為所造
    成危害社會之程度自屬有異，法律科處此類犯罪，所設之法
    定最低本刑卻同為「無期徒刑或7年以上有期徒刑，得併科
    新臺幣1千萬元以下罰金」，刑度不可謂不重，是倘依其情
    狀處以相當之有期徒刑，即足以懲儆，並可達防衛社會之目
    的者，自非不可依客觀犯行與主觀惡性二者加以考量其情狀
    是否有可憫恕之處，適用刑法第59條規定酌量減輕其刑，期
    使個案裁判之量刑，能斟酌至當，符合比例原則。查被告2
    人為本案販賣第二級毒品甲基安非他命犯行，固無視國家杜
    絕毒品危害之禁令，戕害國民健康，助長施用毒品惡習，所
    為均應予非難，然考量被告2人所為販賣第二級毒品甲基安
    非他命犯行之毒品數量、價格均非甚鉅，交易對象不多，獲
    利有限，與販毒集團相較尚屬零星小額，顯與一般中、大盤
    之毒梟欲藉販賣毒品牟取暴利之情形有別，助長毒品擴散程
    度尚屬有限，以其等犯罪情節而論，惡性尚不如專以販賣毒
    品維生之販毒集團重大，因認被告2人販賣第二級毒品甲基
    安非他命行為尚未造成無可彌補之鉅大危害，所造成之社會
    整體危害程度相對亦較輕微，衡其等犯罪情狀尚非重大惡極
    ，在客觀上顯非不可憫恕，依被告2人客觀犯行與主觀惡性
    二者加以考量犯罪情狀，縱經本院依修正前毒品危害防制條
    例第17條第2項規定減輕其刑後，仍有「猶認其犯罪之情狀
    顯可憫恕，即使科以該減輕後之最低度刑仍嫌過重」之情形
    ，爰就被告2人所為本案犯行，均依刑法第59條規定，酌減
    其刑，期使個案裁判之量刑，能斟酌至當，符合罪刑相當原
    則及比例、平等原則，並均依法再遞減之。
肆、撤銷改判之理由
一、原審審理後，認被告2人均犯罪事證明確，適用修正前毒品
    危害防制條例第4條第2項、第17條第2項，毒品危害防制條
    例第19條第1項，刑法第2條第1項前段、第11條、第28條、
    第59條、第38條第4項、第38條之1第1項前段、第3項等規定
    予以論罪科刑，固非無見，惟查：(1)被告謝暻旭就如附表
    一編號9所示犯行、被告王麒維就如附表一編號2、附表二所
    示犯行，均有修正前毒品危害防制條例第17條第2項規定適
    用，業經本院詳論如前，原審認此部分無修正前毒品危害防
    制條例第17條第2項規定適用，尚有未洽；(2)販賣毒品之所
    謂販賣行為，須行為人主觀上具有營利意圖，而此販賣毒品
    之營利意圖除必須判決事實欄認定，並必須於理由欄加以說
    明，否則即難謂適法，原判決就被告2人販賣第二級毒品甲
    基安非他命之營利意圖，於理由欄漏未認定及說明，難認允
    當；(3)被告謝暻旭就如附表一編號1至8、10所示部分有刑
    法第59條規定適用，業如前述，原審就此部分未適用刑法第
    59條規定，亦有未洽。被告謝暻旭以其就如附表一編號9所
    示犯行，有修正前毒品危害防制條例第17條第2項規定適用
    ，且如附表一編號1至8、10所示部分有刑法第59條規定適用
    ，原審量刑過重等語為由提起上訴，被告王麒維以伊於警詢
    曾自白犯行，應有修正前毒品危害防制條例第17條第2項規
    定適用，原審量刑過重等語提起上訴，非無理由，原判決關
    於被告2人部分既有前開可議之處，自屬無可維持，應由本
    院予以撤銷改判。
二、量刑
(一)爰審酌被告2人均知悉甲基安非他命為毒品危害防制條例所
    列管第二級毒品，且知悉販賣毒品行為乃我國法律嚴格禁止
    之行為，竟無視政府禁令，為本案販賣第二級毒品甲基安非
    他命犯行，所為助長毒品流通，不僅危害國民身心健康，亦
    影響社會風氣，應予非難，考量被告2人犯後坦承犯行之態
    度，兼衡被告2人素行、犯罪動機、目的、手段、於本案販
    賣第二級毒品甲基安非他命數量、價格、參與情節輕重，被
    告謝暻旭於本院自陳高職畢業之智識程度，本案發生時從事
    維修電腦工作，月收入新臺幣（下同）2至4萬元，沒有家人
    要撫養，目前沒有工作；被告王麒維於本院自陳國中畢業之
    智識程度，本案發生時沒有工作，目前在蔬果商上班，月收
    入約2萬8,000元，有父母待扶養之家庭生活狀況（見本院卷
    第117至118頁）等一切情狀，各量處如主文第2項、第3項所
    示之刑。
(二)不予定應執行刑之說明
　　被告謝暻旭犯如附表一所示各罪、被告王麒維犯如附表一編
    號2、附表二所示之罪，雖均屬裁判確定前犯數罪而應併合
    處罰，惟本院考量被告2人所犯各該犯行，檢察官、被告2人
    均仍得上訴，為訴訟經濟，避免無益勞費，因認並無對被告
    2人分別定應執行刑之必要，附此敘明。
(三)按「受2年以下有期徒刑、拘役或罰金之宣告，而有下列情
    形之一，認以暫不執行為適當者，得宣告2年以上5年以下之
    緩刑，其期間自裁判確定之日起算：一、未曾因故意犯罪受
    有期徒刑以上刑之宣告者。二、前因故意犯罪受有期徒刑以
    上刑之宣告，執行完畢或赦免後，5年以內未曾因故意犯罪
    受有期徒刑以上刑之宣告者」，刑法第74條第1項定有明文
    。查被告王麒維所犯本案販賣第二級毒品犯行業經本院判處
    如附表一編號2、附表二所示之刑，均已逾有期徒刑2年，顯
    與刑法第74條第1項緩刑要件不符，自無從宣告緩刑，是被
    告王麒維之辯護人於原審請求給予緩刑宣告，於法未合，附
    此敘明。
三、沒收
(一)犯罪所得
  1.按「犯罪所得，屬於犯罪行為人者，沒收之。但有特別規定
    者，依其規定」、「前2項之沒收，於全部或一部不能沒收
    或不宜執行沒收時，追徵其價額」，刑法第38條之1第1項、
    第3項分別定有明文。
　2.被告謝暻旭為如附表一所示販賣第二級毒品犯行，因而實際
    取得如附表一所示款項（如附表一編號1、2、7所示部分，
    均尚有賒欠款項，此賒欠部分不列入犯罪所得），合計共2
    萬4,000元（計算式：1,000元＋1,500元＋2,500元＋2,500元＋2
    ,500元＋2,500元＋2,500元＋2,500元＋4,500元＋2,000元＝2萬4,
    000元），此即為被告謝暻旭本案販賣毒品所得，雖未扣案
    ，然此既為被告謝暻旭犯販賣第二級毒品罪實際所得財物，
    且無刑法第38條之2第2項規定情形，自應依刑法第38條之1
    第1項前段、第3項規定宣告沒收，並諭知於全部或一部不能
    沒收或不宜執行沒收時，追徵其價額。
　3.被告王麒維為如附表二所示販賣第二級毒品犯行，因而實際
    取得如附表二所示款項，合計共1,500元（計算式：1,000元
    ＋500元＝1,500元），此即為被告王麒維本案販賣毒品所得，
    雖未扣案，然此既為被告王麒維犯販賣第二級毒品罪實際所
    得財物，且無刑法第38條之2第2項規定情形，自應依刑法第
    38條之1第1項前段、第3項規定宣告沒收，並諭知於全部或
    一部不能沒收或不宜執行沒收時，追徵其價額。
　4.另被告王麒維雖與被告謝暻旭共犯如附表一編號2所示販賣
    第二級毒品犯行，然販毒價金係由被告王麒維向購毒者收取
    後轉交予被告謝暻旭，被告王麒維並未從中取得任何報酬等
    情，此據被告王麒維於原審供陳明確（見訴字卷第318頁）
    ，足認被告王麒維就此次犯行並無犯罪所得，自無從諭知沒
    收、追徵，附此敘明。
(二)供犯罪所用之物部分
  1.按「犯第4條至第9條、第12條、第13條或第14條第1項、第2
    項之罪者，其供犯罪所用之物，不問屬於犯罪行為人與否，
    均沒收之」，毒品危害防制條例第19條第1項定有明文。又
    「供犯罪所用、犯罪預備之物或犯罪所生之物，屬於犯罪行
    為人者，得沒收之。但有特別規定者，依其規定」、「前2
    項之沒收，於全部或一部不能沒收或不宜執行沒收時，追徵
    其價額」，復為刑法第38條第2項、第4項所明定。
　2.被告謝暻旭用以犯如附表一所示之罪之行動電話1支（含門
    號0000000000、0000000000號SIM卡各1張），雖未扣案，惟
    無證據足認業已滅失不存在，且無刑法第38條之2第2項所定
    情形，應依毒品危害防制條例第19條第1項規定宣告沒收，
    並依刑法第38條第4項規定，諭知如全部或一部不能沒收或
    不宜執行沒收時，追徵其價額。至扣案之供被告王麒維犯如
    附表二所示之罪所用之行動電話1支（含門號0000000000號S
    IM卡1張），既無刑法第38條之2第2項所定情形，應依毒品
    危害防制條例第19條第1項規定宣告沒收。
伍、被告謝暻旭經合法傳喚，無正當理由不到庭，爰不待其陳述
    ，逕行判決。
據上論斷，應依刑事訴訟法第371條、第369條第1項前段、第364
條、第299條第1項前段，判決如主文。
本案經檢察官陳貞卉提起公訴，檢察官林宏松到庭執行職務。
中　　華　　民　　國　　110 　年　　12　　月　　15　　日
                  刑事第十八庭  審判長法  官  何俏美
                                      法  官  葉乃瑋
                                      法  官  黃紹紘
以上正本證明與原本無異。
如不服本判決，應於收受送達後20日內向本院提出上訴書狀，其
未敘述上訴之理由者並得於提起上訴後20日內向本院補提理由書
（均須按他造當事人之人數附繕本）「切勿逕送上級法院」。
                                      書記官  顏淑華
中　　華　　民　　國　　110 　年　　12　　月　　20　　日

附表一
編號 行為人 販賣時間及地點 販賣價格（新臺幣 ）及數量 購買者 販賣方式 罪名及宣告刑 1 謝暻旭 民國109年1月3日下午/莊錦國新北市○○區○○路0段000巷0弄0號0樓住處 2,500元/第二級毒品甲基安非他命1公克 莊錦國 謝暻旭持用行動電話（OPPO廠牌；IMEI：000000000000000；搭配雙門號0000000000、0000000000號SIM卡各1張使用）與莊錦國聯繫後，將第二級毒品甲基安非他命1公克送至左列處所，莊錦國當場先支付價金新臺幣（下同）1,000元，（尚積欠1,500元）。 謝暻旭犯販賣第二級毒品罪，處有期徒刑貳年玖月。 2 謝暻旭 、王麒維 109年1月10日下午/新北市○○區○○路0段000巷0弄巷口（起訴書附表A誤為莊錦國住處） 2,500元/第二級毒品甲基安非他命1公克 莊錦國 謝暻旭持用上開行動電話與莊錦國聯繫後，推由王麒維將第二級毒品甲基安非他命1公克送至左列處所，莊錦國當場先支付價金1,500元（尚積欠1,000元）。 謝暻旭共同犯販賣第二級毒品罪，處有期徒刑貳年玖月。 王麒維共同犯販賣第二級毒品罪，處有期徒刑貳年捌月。 3 謝暻旭 108年12月29日下午/潘柏傑新北市○○區○○路0段000巷00弄0號住處 2,500元/第二級毒品甲基安非他命1公克 潘柏傑 謝暻旭持用上揭行動電話與潘柏傑聯繫後，在左列處所，將第二級毒品甲基安非他命1公克交付潘柏傑，潘柏傑並當場支付價金2,500元。 謝暻旭犯販賣第二級毒品罪，處有期徒刑貳年玖月。 4 謝暻旭 109年1月1日凌晨/謝暻旭新北市○○區○○街00號0樓之0住處樓下 2,500元/第二級毒品甲基安非他命1公克 潘柏傑 謝暻旭持用上揭行動電話與潘柏傑聯繫後，由潘柏傑自行前往左列處所，向謝暻旭拿取第二級毒品甲基安非他命1公克，並當場支付價金2,000元，其後再於109年1月4日支付餘款500元。 謝暻旭犯販賣第二級毒品罪，處有期徒刑貳年玖月。 5 謝暻旭 109年1月8日凌晨/謝暻旭新北市○○區○○街00號0樓之0住處樓下 2,500元/第二級毒品甲基安非他命1公克 潘柏傑 謝暻旭持用上揭行動電話與潘柏傑聯繫後，由潘柏傑自行前往左列處所，向謝暻旭拿取第二級毒品甲基安非他命1公克，並當場支付價金2,500元。 謝暻旭犯販賣第二級毒品罪，處有期徒刑貳年玖月。 6 謝暻旭 109年1月8日下午/潘柏傑新北市○○區○○路0段000巷00弄0號住處 2,500元/第二級毒品甲基安非他命1公克 潘柏傑 謝暻旭持用上揭行動電話與潘柏傑聯繫後，將第二級毒品甲基安非他命1公克送至左列處所，潘柏傑並當場支付價金2,500元。 謝暻旭犯販賣第二級毒品罪，處有期徒刑貳年玖月。 7 謝暻旭 109年1月9日下午/潘柏傑新北市○○區○○路0段000巷00弄0號住處 5,000元/第二級毒品甲基安非他命2公克 潘柏傑 謝暻旭持用上開行動電話與潘柏傑聯繫後，將第二級毒品甲基安非他命2公克送至左列處所，潘柏傑並當場先支付價金2,500元（尚積欠 2,500元）。 謝暻旭犯販賣第二級毒品罪，處有期徒刑貳年拾月。 8 謝暻旭 109年1月16日凌晨/謝暻旭北市○○區○○街00號0樓之0住處樓下 2,500元/第二級毒品甲基安非他命1公克 潘柏傑 謝暻旭持用上揭行動電話與潘柏傑聯繫後，由潘柏傑自行前往左列處所，向謝暻旭拿取第二級毒品甲基安非他命1公克，並當場支付價金2,500元。 謝暻旭犯販賣第二級毒品罪，處有期徒刑貳年玖月。 9 謝暻旭 109年1月1日下午/謝暻旭北市○○區○○街00號0樓之0住處 4,500元/第二級毒品甲基安非他命4.5公克 魏福佑 謝暻旭持用上揭行動電話以MESSENGER通訊軟體與魏福佑聯繫後，由魏福佑自行前往左列處所，向謝暻旭拿取第二級毒品甲基安非他命4.5公克，並當場支付價金4,500元。 謝暻旭犯販賣第二級毒品罪，處有期徒刑參年。 10 謝暻旭 、胡任廷 109年1月5日凌晨/薛家豪新北市○○區○○○路000號0樓住處地下0樓 2,000元/第二級毒品甲基安非他命1公克 薛家豪 謝暻旭持用上揭行動電話以LINE通訊軟體與薛家豪聯繫後，推由胡任廷將第二級毒品甲基安非他命1公克送至左列處所，薛家豪事後已付價金2,000元予謝暻旭。 謝暻旭共同犯販賣第二級毒品罪，處有期徒刑貳年捌月。 

附表二
編號 販賣者 販賣時間及地點 販賣價格（新臺幣 ）及數量 購買者 販賣方式 罪名及宣告刑 1 王麒維 108年12月30日下午（起訴書附表E誤載為109年12月30日）/新北市○○區○○路00號00樓之0樓下原興廣場 1,000元/第二級毒品甲基安非他命0.3公克 李俊毅 王麒維持用行動電話（SAMSUNG廠牌，IMEI：000000000000000，搭配門號0000000000號SIM卡1張使用）以LINE通訊軟體與李俊毅聯繫後，將第二級毒品甲基安非他命0.3公克送至左列處所，李俊毅並當場支付價金新臺幣（下同）1,000元。 王麒維犯販賣第二級毒品罪，處有期徒刑貳年陸月。 2 王麒維 109年1月5日凌晨/新北市○○區○○路00號00樓之0樓下原興廣場 500元/第二級毒品甲基安非他命0.1公克 李俊毅 王麒維持用上開行動電話以LINE通訊軟體與李俊毅聯繫後，將第二級毒品甲基安非他命0.1公克送至左列處所，李俊毅並當場支付價金500元。 王麒維犯販賣第二級毒品罪，處有期徒刑貳年肆月。 


附錄本案論罪科刑法條全文
修正前毒品危害防制條例第4條
製造、運輸、販賣第一級毒品者，處死刑或無期徒刑；處無期徒
刑者，得併科新臺幣2千萬元以下罰金。
製造、運輸、販賣第二級毒品者，處無期徒刑或7年以上有期徒
刑，得併科新臺幣1千萬元以下罰金。
製造、運輸、販賣第三級毒品者，處7年以上有期徒刑，得併科
新臺幣7百萬元以下罰金。
製造、運輸、販賣第四級毒品者，處5年以上12年以下有期徒刑
，得併科新臺幣3百萬元以下罰金。
製造、運輸、販賣專供製造或施用毒品之器具者，處1年以上7年
以下有期徒刑，得併科新臺幣1百萬元以下罰金。
前五項之未遂犯罰之。